【裁判字號】    92,交聲更(一),9
【裁判日期】    920804
【裁判案由】    違反道路交通管理處罰條例聲明異議
【裁判全文】
臺灣桃園地方法院交通事件裁定                 九十二年度交聲更 (一)字第九號
    原處分機關  交通部公路總局新竹區監理所桃園監理站
    異  議  人  甲○○
    即受處分人
右列受處分人因違反道路交通管理處罰條例案件，對於交通部公路總局新竹區監理所
桃園監理站中華民國九十年十月二十二日裁決書所為之裁決（桃監裁五字第駕裁五二
—Ｄ九Ｂ一二四０四九號），聲明異議，經本院於九十一年一月十四日以九十年度交
聲字第三三七號裁定駁回受處分人之聲明異議後，受處分人提起抗告，經台灣高等法
院於九十一年三月二十二日以九十一年度交抗字第二０九號裁定發回本院更為裁定，
經本院於九十一年十月三十一日以九十一年度交聲更字第五號裁定駁回受處分人之聲
明異議後，台灣高等法院又於九十二年四月二十九日以九十一年度交抗字第一０六四
號裁定發回本院更為裁定，本院裁定如左：
    主  文
原處分撤銷。
甲○○汽車駕駛人有違反道路交通管理處罰條例之行為，經交通勤務警察制止時，拒
絕停車接受稽查而逃逸，處罰鍰新台幣陸仟元，記違規點數壹點；又汽車駕駛人駕駛
汽車在道路上以其他危險方式駕車，處罰鍰新台幣壹萬貳仟元，記違規點數參點，並
吊扣汽車牌照參個月。
    理  由
一、原處分意旨略以：被舉發人即異議人甲○○於民國九十年六月二日下午三時二十
    一分許，駕駛Ｓ九─０三０六號自小客車，行經桃園縣大溪鎮台三乙線二公里處
    路段時，以時速九十九公里之速度超速行駛（超速部分已經異議人繳納罰鍰結案
    ），旋於上開時間、地點，經舉發機關桃園縣警察局交通隊鳴笛攔停，示意被舉
    發人靠邊停車，接受舉發。詎被舉發人非但不停車且加速離去，並於車道內蛇行
    危險駕駛，而為桃園縣警察局逕行掣單舉發（桃警局交字第Ｄ九Ｂ一二四０四九
    號），嗣異議人依限到案提出申訴，原處分機關交通總部公路局新竹區監理所桃
    園監理站（下稱桃園監理站）函請舉發單位調查結果，仍認異議人確有前揭違規
    行為，於九十年十月二十二日以桃監裁五字第五二－Ｄ九Ｂ一二四０四九號違反
    道路交通管理事件裁決書，認異議人違反道路交通管理處罰條例第四十三條第一
    項第一款、第六十條第一項等規定，裁處罰鍰二萬一千元，記違規點數四點，並
    吊扣汽車牌照三個月。
二、異議意旨略以：案發當天異議人駕駛借來之Ｓ九—０三０六號自小客車，尾隨於
    一台不詳車號之白色自小客車車後，行駛於案發地點台三乙線二公里處之內側車
    道，然因該處多彎，異議人在車速過快及不熟悉車況、路況的情形下，通過該路
    段彎道後，因該部白色自小客車突然減速，異議人為閃避該車，遂駛向外側車道
    。詎異議人變換到外側車道時，竟發現內、外側車道中央有一名警員；異議人為
    閃避該名警員，乃續向右偏以閃避該名警員後，再駛回內側車道。過程中異議人
    並未發現警員有舉旗、鳴笛等指示異議人停車之動作，在異議人通過後，雖看見
    警員以手指向異議人，然警員並無進一步攔停異議人之動作，異議人始離開現場
    ，並未拒絕停車接受警員稽查，亦無蛇行之違規情事云云。
三、按汽車駕駛人駕駛汽車，在道路上蛇行或以其他危險方式駕車者，處新台幣六千
    元以上二萬四千元以下罰鍰，並當場禁止其駕駛，再記違規點數一點，另吊扣該
    車輛牌照三個月，道路交通管理處罰條例第四十三條第一項第一款、第三項、第
    六十三條第一項第三款分別定有明文。又汽車駕駛人駕駛汽車，經交通勤務警察
    或依法令執行交通稽查任務人員制止時，不聽制止或拒絕停車接受稽查而逃逸者
    ，除按道路交通管理處罰條例各該條規定處罰外，並處新台幣三千元以上六千元
    以下罰鍰，另記違規點數三點，同條例第四十三條第一項第一款、第六十三條第
    一項第三款亦分別訂有明文。另按，同條例第八十五條第二項則規定本條例關於
    車輛所有人之處罰，如應歸責於車輛駕駛人者，處罰車輛駕駛人。
四、本院查：
（一）證人即警員吳坤厚於本院審理中指稱：「我們當天以雷達測速，在二、三百公
      尺外發現異議人的車子超速，時速高達九十九公里，我們便實施攔停動作，我
      們的人員持指揮棒、鳴笛站在白實線的旁邊，因為二、三百公尺外就知道有車
      子超速，所以我們不會站到道路中間去，他（甲○○）行駛於內側車道，我們
      實施攔停動作，他就從內車道高速變換到外車道，同時前方沒有任何車輛，在
      雷達測速的場合，為避免到底是哪一台車超速的爭議，所以我們會選擇車道上
      只有一台車的情形才會攔停‧‧‧用指揮棒及鳴笛（攔停）」等語。證人警員
      許俊仁亦到庭證稱：「‧‧‧攔查地點前方五百公尺處是一個大轉彎，我們實
      施攔停時，對方變換到外車道，實施攔停的同事以為他要停車，所以往回走，
      對方此時就加快速度變換回內車道離開‧‧‧他當時不只是變換到外車道，而
      且變換到白實線之外，所以我們以為他要停車」等語（以上見本院九十二年七
      月十一日訊問筆錄）。此外並有吳坤厚繪製之現場圖一份在卷可考（本院九十
      一年度交聲更字第五號卷第十五頁）。即異議人甲○○亦自承於案發當日駕駛
      Ｓ九─０三０六號自小客車，以時速九十九公里之速度通過案發地點，並未停
      車，且在該處連續變換車道二次之事實。而違規地點為雙向四線道，限速六十
      公里，有警員報告書及異議人提出之現場照片附卷可稽（見異議人九十二年七
      月十五日答辯狀、本院九十一年度交聲更字第五號卷第十頁），乃異議人駕車
      以時速九十九公里之速度，在該處由內側車道變換至外側車道，再轉回內側車
      道，於此高速變換車道之過程中，不僅異議人車輛自身有失控甚或翻覆之可能
      ，且對在該處來往之人車安全，亦造成相當危險，此徵之異議人在本院前審時
      自承：「‧‧‧因為我車速比較快，車子將要失控‧‧‧」等語（本院九十一
      年一月十五日筆錄），及警員吳坤厚指稱：「‧‧‧車身險擦撞本案值勤員警
      ‧‧‧」等語（本院九十一年度交聲更字第五號卷第十五頁），尤見異議人以
      高速變換車道，係危險之駕駛行為，非僅超速可比。綜上，異議人見警員在前
      攔停，而未停車接受稽查，及危險駕駛之違規事實，均可認定。
（二）異議人甲○○就未停車接受警員稽查之部分，雖辯稱：我為了閃避前方突然減
      速的白色自小客車，所以我往右邊靠變換到外車道，這時我發現內、外車道中
      間有警員，所以再往右邊偏過去，我沒有看到警察舉旗子或聽到鳴笛，實際上
      我有放掉油門，但是就是沒有看到警察要我停車，所以我才離開，我通過警察
      後，我覺得警察有指我一下，我認為只是一般行人快被車子撞到時的本能反應
      警告的手勢云云（本院九十二年七月十一日筆錄）。惟對照異議人於本院更審
      前之九十一年一月十五日訊問中陳稱：「‧‧‧未停車部分，因為我時速比較
      快，車子將要失控，我為閃避內側車道有一部白車，突然看到有警員站在路中
      央，我緊急閃避之餘，雖有看到指停手勢，但我以為他是要白色車子停下，故
      我未停，且我也未聽到警笛聲音」云云（本院九十一年一月十五日筆錄），對
      其通過警員攔檢點之前，有無看見警員指停之手勢一節，所述前後不符，顯有
      可疑。況警員當時既已先用測速器測得異議人違規超速，乃隨後在該處攔檢點
      準備攔檢異議人車輛；是則，警員所有之指停動作，當係針對異議人車輛而來
      。而就異議人一方以觀，其自知違規超速在先，既見制服警員在旁攔停，何有
      可能誤認警員係對他車進行攔檢？甚或誤警員之指停手勢為一般行人之情緒發
      洩？至於異議人陳稱：警員站在路中央云云，為警員吳坤厚所否認，而警員執
      行勤務，當以自身安全為優先，此係自明之理，無庸多贅，以此論之，既明知
      異議人為超速車輛，且正高速行駛而來，衡情警員豈願以身犯險，站立於道路
      中央攔阻異議人車輛，而不虞異議人車輛失控，殃及池魚？對照許俊仁指稱：
      異議人車輛已偏出白實線等語，並參酌異議人當時時速有九十九公里一節，可
      見異議人所辯，應係卸責之詞，並無可採。
（三）異議人又辯稱：我並未蛇行，變換車道是為了要閃前方突然減速的白色車輛，
      云云，經查，異議人當時之行車動線，僅係由內側車道變換至外側車道，再駛
      回內側車道，此如前述，佐以證人即警員許俊仁在本院審理時，經質以：「他
      經過你們之前有無變換車道」時，答稱「沒有」等語；再詢以：「通過你們之
      後有無再變換車道」，亦答稱：「因為後方有一個轉彎，所以看不到」等語（
      本院九十二年七月十一日筆錄），顯見異議人所辯並未蛇行部分，尚屬可信；
      然異議人上開在高速行駛時變換車道，仍屬危險駕駛，此亦如前述，是故，此
      不足採為有利於異議人之認定。至異議人辯稱：伊是為了閃避前方突然減速的
      白色車云云，然異議人見前方車輛減速，何以無法及時減速，而需急速變換車
      道閃避？考其原因，無非異議人未保持與前車之安全距離，又超速行駛之故；
      從而，異議人此後以高速變換車道，仍係基於可歸責於異議人之前因。是異議
      人此部分所辯縱使屬實，仍無法採為有利於異議人之認定。
（四）異議人另以書狀答辯稱：前方白色車輛所以緊急煞車，即是因看見警員在路中
      行走所致，且異議人並無犯案前科，並無挑釁警員之必要，且三名警員之陳述
      細節互有出入，吳坤厚且有個人情緒參雜其內，所述有誇大之虞云云（九十二
      年七月十五日答辯狀），然查，姑不論異議人前方是否有不詳白色自小客車，
      是否屬實，即其所稱：伊前方白色自小客車係見警員在車道中央，遂緊急煞車
      一節，顯屬個人臆測之詞，不足採信。再者，警員江中俊所述：時間太久，我
      已經忘記了，印象中我在舉發其他車輛，沒有去攔停異議人車輛等語，雖確與
      證人吳坤厚、許俊仁所述有所出入，然此或係舉發與作證間相隔時日過久，江
      中俊記憶有誤所致。而吳坤厚指述異議人挑釁等語，係其個人觀感，並非本院
      審理之事項，且其指述異議人之行車動線，與異議人所述一致，顯非誇大之詞
      ，應無不可採之理。況本院係以異議人之行車動線為據，參酌相關證人之證詞
      及經驗法則，以認定異議人之違規事實；並未以異議人是否挑釁警員一節，認
      定異議人違規。綜上，異議人此部分所辯，均難採取。
（五）證人即異議人之妻張美玲於本院審理中證稱：「我當時坐在右前座位置，右邊
      是中科院停車場，我看到一個人走在馬路中間，我不知道他要做什麼，我沒有
      注意前方是不是有車輛，通過警察時沒有看到警察舉棋或鳴笛」云云（本院九
      十二年七月十一日筆錄），然對照張女於本院前審時陳稱：「因為前面的車子
      緊急煞車後，我們就開到外車道，速度仍然很快，大概在十公尺內看到有人站
      在路中間，但是我有一、二百度近視，當時沒有戴眼鏡，後來要看清楚誰在馬
      路中間，也沒有看清楚，是後來開過警察以後，我先生才跟我說是警察，我當
      時沒有聽到鳴笛聲音，也沒有注意看到警察有沒有比手勢」等語（本院九十一
      年六月十二日筆錄），顯然有所出入，況張美玲當時因近視未戴眼鏡，雖為異
      議人同車之乘客，惟無法清晰看見當時情狀，全憑異議人事後告知，且張美玲
      自承：伊並未注意警員是否有為攔查手勢等語，其證詞之證明力自屬甚低，不
      足作為有利於異議人之認定。
（六）綜上所述，異議人在道路上以其他危險方式駕車，應依交通管理處罰條例第四
      十三條第一項第一款、第三項、第六十三條第一項第三款之規定處以罰鍰一萬
      二千元，記違規點數三點，並吊扣汽車牌照三個月，異議人經警制止，竟拒絕
      停車受查而逃逸，應依該條例第六十條第一項處以罰鍰六千元，並依同條例第
      六十三條第一項第一款記違規點數一點。原處分機關就異議人上開行為誤依條
      例第四十三條第一項第一款認係在道路上蛇行而為處分，尚有未合，異議人聲
      明異議雖無理由，惟原處分既有上開可議之處，即屬無可維持，應由本院撤銷
      原處分，另為如主文第二項之裁定。
據上論斷，應依道路交通管理處罰條例第八十七條第二項，道路交通案件處理辦法第
二十條，裁定如主文。
中        華        民        國      九十二    年    八    月    四    日
                                  臺灣桃園地方法院交通法庭
                                      法  官     陳彥宏
右正本證明與原本無異。
如不服本裁定，應於送達後五日內，向本院提出抗告狀。
                                      書記官     黃泰能
中        華        民        國      九十二    年    八    月   十二   日


司法院資訊處製作；財團法人民間司法改革基金會備份。
